---
title: "Projekt"
author: "Michał Kozioł"
format:
  html: 
    theme: cosmo (HTML Theming – Quarto) 
    toc: true
    toc-location: left
    toc-depth: 3 
    smooth-scroll: true
    self-contained: true
    code-fold: true
    warning: false
    echo: false
---

# Wstęp

```{r}
library(ggplot2)
library(dplyr)
library(tidyselect)
library(tidyverse)
library(lubridate)
library(stringr)
library(ggridges)
options(scipen=999)

library(tidyverse)
library(viridis)
library(gt)
library(gtExtras)
```

Powiązania między warunkami pogodowymi a ilością oraz jakością zbiorów tymianku.

Fajsławice to polskie zagłębie ziól, znajomość korelacji między pogodą a spodziewanymi zbiorami byłoby korzystne dla rolników i hurtowni.

# Pytania badawcze i hipotezy

**Pytanie 1**: Jak wilgotność w pogodzie wpływa na jakość i ilość tymianku?

-   **Hipoteza 1.1**: Stan wody w najbliższej mierzonej rzece nie ma istotnego wpływu na uprawę tymianku.
-   **Hipoteza 1.2**: Średnia wilgotność ma istotny wpływ na wilgoć mierzoną w tymianku oraz jego jakość.
-   **Hipoteza 1.3**: Opady w miesiącach zbiorów tymianku negatywnie wpływają na jego jakość.
-   **Hipoteza 1.4**: Opady w miesiącach wzrostu tymianku pozytywnie wpływają na jego ilość.

**Pytanie 2**: Jak sytuacja przy gruncie wpływa na jakość i ilość tymianku?

-   **Hipoteza 2.1**: Minimalna temperatura gruntu w miesiącach wzrostu tymianku ma wpływ na jego ilość w okresie zbiorów.
-   **Hipoteza 2.2**: Ilość dni z zaobserwowaną rosą w miesiącach wzrostu tymianku ma wpływ na jego ilość w okresie zbiorów.

**Pytanie 3**: Jak warunki atmosferyczne wpływają na jakość i ilość tymianku?

-   **Hipoteza 3.1**: Duże nasłonecznienie w miesiącach zbiorów tymianku pozytywnie wpływają na jego jakość.
-   **Hipoteza 3.2**: Duże nasłonecznienie w miesiącach siania tymianku negatywnie wpływają na jego ilość podczas zbiorów.
-   **Hipoteza 3.3**: Ciśnienie atmosferyczne nie wpływa znacznie na uprawy tymianku.
-   **Hipoteza 3.4**: Prędkość wiatru nie wpływa znacznie na uprawy tymianku.

# Eksploracja zbioru danych

## Dane Zielarskie

Dane dotyczące zbiorów tymianku zostały podarowane przez firmę prowadzącą skup od lokalnych rolników.

Podstawowe dane zielarskie zawierają datę przyjęcia ziół w hurtowni, ich wagę, wilgoć oraz stężenie olejków eterycznych. Olejki eteryczne są główną miarą jego jakości.

```{r}
Ziola <- read.csv("Ziola.csv")
Ziola %>%
summarise(
  "Średnia waga" = round(mean(Waga)),
  "Średnie olejki" = round(mean(Olej), digits = 2),
  "Średnia wilgoć" = round(mean(Wilg), digits = 2)
) %>%
  gt() %>%
  gt_theme_dot_matrix()
```

Do każdego rekordu jest także przypisany sezon. Tymianek sieje się w okolicach kwietnia a zbiera od połowy września do października/listopoada. Główny skup trwa od września do czerwca.

```{r}
###Obczajanie zbioru ziół
Ziola <- read.csv("C://Users//Iza//OneDrive//Pulpit//Pogoda//Ziola.csv")
Ziola %>%
  group_by(Miesiac) %>%
  summarise(Waga = sum(Waga)) %>%
  ggplot(aes(x=Miesiac, y=Waga))+
  scale_x_continuous(breaks=seq(0,12,by=1))+
  geom_bar(fill="darkgreen", stat = "identity")+
  labs(x="Miesiąc", y="Łączna waga przyjętego tymianku")+
  theme_light()
```

W lipcu i sierpniu skupuje się o wiele mniej towaru, dlatego te miesiące nie będą uwzględniane. Szczegółowe, użyteczne dane zbierane są dopiero od połowy 2019 roku, więc nie będzie brany pod uwagę sezon 2018. Luki w informacjach o wartości olejków oraz wilgoci zostały wypełnione średnią wartością (2.2057 dla oleju i 6.2719 dla wilgoci). Dodatkowo, ze względu na specyfikacje danych metorologicznych, dane zielarskie zostały zgrupowane na podstawie miesiąca i roku.

```{r}
Ziola_Szczuple <- Ziola %>%
  filter(Miesiac %in% c(1,2,3,4,5,6,9,10,11,12))
Ziola_Szczuple <- Ziola_Szczuple %>%
  filter(Rok_Prod != 18) %>%
  group_by(DataKod) %>%
  summarise(Rok = mean(Rok),
            Miesiac = mean(Miesiac),
            Sezon = max(Rok_Prod)+2000,
            Sum_Waga = sum(Waga),
            Srd_Waga = mean(Waga),
            Wilg = mean(Wilg),
            Olej = mean(Olej))

# quantile(Ziola_Szczuple$Olej)

Ziola_Szczuple <- Ziola_Szczuple %>%
  mutate(
    Jakosc = case_when(
      Olej <= 2.123365 ~ 1,
      Olej <= 2.198366 ~ 2,
      Olej <= 2.304921 ~ 3,
      Olej <= 2.637983 ~ 4
    )
  )
```

::: panel-tabset
## Waga a Olej

```{r}
ggplot(Ziola_Szczuple, aes(x=Sum_Waga, y=Olej, color = as.character(Sezon))) +
  geom_point()+
  theme_light()+
  labs(labs = "Sezon", x = "Łączna waga", y = "Stężenie olejków",
       caption = paste0("Korelacja: ",
                        round(cor(Ziola_Szczuple$Sum_Waga, Ziola_Szczuple$Olej,
                                  use = "complete.obs"), digits = 3)))
```

## Waga a Wilgoć

```{r}
ggplot(Ziola_Szczuple, aes(x=Sum_Waga, y=Wilg, color = as.character(Sezon))) +
  geom_point()+
  theme_light()+
  labs(labs = "Sezon", x = "Łączna waga", y = "Wilgoć",
       caption = paste0("Korelacja: ",
                        round(cor(Ziola_Szczuple$Sum_Waga, Ziola_Szczuple$Wilg,
                                  use = "complete.obs"), digits = 3)))
```

## Wilgoć a Olej

```{r}
ggplot(Ziola_Szczuple, aes(x=Wilg, y=Olej, color = as.character(Sezon))) +
  geom_point()+
  theme_light()+
  labs(labs = "Sezon", x = "Wilgoć", y = "Stężenie olejków",
       caption = paste0("Korelacja: ",
                        round(cor(Ziola_Szczuple$Wilg, Ziola_Szczuple$Olej,
                                  use = "complete.obs"), digits = 3)))
```
:::

## Dane Metorologiczne

Dane pogodowe zostały zebrane z publicznych archiwów IMGW.

W bezpośredniej okolicy uprawianego tymianku nie ma zbieranych danych pogodowych, więc zostały one zagregowane z kilku lokacji w woj. lubelskim.

Pewne szczegółowe dane pogodowe, takie jak suma dni z zaobserwowaną rosą albo stan wody w najbliższej istotnej rzece kończą się na początku 2024 roku. Te bardziej ogólne, takie jak średnia temperatura czy ciśnienie atmosferyczne kończą się w połowie 2024.

```{r}
###Obrobienie zbioru pogody
#Dane rzekowe
Wieprz <- read.csv("C://Users//Iza//OneDrive//Pulpit//Pogoda//Wieprz_Combo.csv")
Wieprz <- Wieprz %>%
  filter(Ekst == 2) %>%
  mutate(DataKod = paste(Rok, str_pad(Mies_Kalendarz, 2, pad = "0"), sep = "-")) %>%
  select(-Ekst, -Rzeka)

#Dane pogodowe
Pogoda <- read.csv("C://Users//Iza//OneDrive//Pulpit//Pogoda//Pogoda_Combo.csv")

Pogoda <- Pogoda |>
  mutate(DataKod = paste(Rok, str_pad(Mies, 2, pad = "0"), sep = "-"))

Pogoda <- Pogoda %>%
  group_by(DataKod) %>% 
  summarise(Rok = mean(Rok, na.rm=T),
            Mies = mean(Mies, na.rm=T),
            Sred_Temp = mean(Sred_Temp, na.rm=T),
            Max_Temp = mean(Abs_Temp_Max, na.rm=T),
            Min_Temp = mean(Abs_Temp_Min, na.rm=T),
            Min_Temp_Grunt = mean(Min_Temp_Grunt, na.rm=T),
            Srd_Wiatr = mean(Wiatr, na.rm=T),
            Srd_Wilgot = mean(Sred_Wilgot, na.rm=T),
            Srd_Cisn = mean(Sred_Cisn, na.rm=T),
            Suma_Slonce = mean(Suma_Slonce, na.rm=T),
            Zachmurz = mean(Zachmurz, na.rm=T),
            Suma_Opad = mean(Suma_Opad, na.rm=T),
            Maks_Dob_Sum_Opad = mean(Maks_Dob_Sum_Opad, na.rm=T),
            Suma_Opadu_Dzien = mean(Suma_Opadu_Dzien, na.rm=T),
            Suma_Opadu_Noc = mean(Suma_Opadu_Noc, na.rm=T),
            Dni_Z_Deszcz = mean(Dni_Z_Deszcz, na.rm=T),
            Dni_Wiatr = mean(Dni_Wiatr, na.rm=T),
            Dni_Rosa = mean(Dni_Rosa, na.rm=T))
```

## Zakres Zbiorów

Limitacje zbiorów metorologicznych oraz zielarskich oznaczają, że analizie poddane będą sezony uprawy 2019 - 2023 (czyli od września 2019 do czerwca 2024)

```{r}

#Połączenie danych
Main <- left_join(
  Ziola_Szczuple,
  Pogoda %>% select(-Rok, -Mies),
  by = "DataKod"
)
Main <- left_join(
  Main,
  Wieprz %>% select(-Rok, -Mies_Kalendarz),
  by = "DataKod"
)

#Dane żeby były ładnie pokazane w miesiacach wzrostu i zbiorow
Pogoda_Rosnie <- Main %>%
  filter(Miesiac %in% c(5, 6, 7, 8)) %>%
  group_by(Rok) %>%
  summarise(Sezon = mean(Rok)+2000,
            Sred_Temp = mean(Sred_Temp, na.rm=T),
            Max_Temp = max(Max_Temp, na.rm=T),
            Min_Temp = min(Min_Temp, na.rm=T),
            Min_Temp_Grunt = min(Min_Temp_Grunt, na.rm=T),
            Srd_Wiatr = mean(Srd_Wiatr, na.rm=T),
            Srd_Wilgot = mean(Srd_Wilgot, na.rm=T),
            Srd_Cisn = mean(Srd_Cisn, na.rm=T),
            Suma_Slonce = sum(Suma_Slonce, na.rm=T),
            Zachmurz = sum(Zachmurz, na.rm=T),
            Suma_Opad = sum(Suma_Opad, na.rm=T),
            Maks_Dob_Sum_Opad = max(Maks_Dob_Sum_Opad, na.rm=T),
            Suma_Opadu_Dzien = sum(Suma_Opadu_Dzien, na.rm=T),
            Suma_Opadu_Noc = sum(Suma_Opadu_Noc, na.rm=T),
            Dni_Z_Deszcz = sum(Dni_Z_Deszcz, na.rm=T),
            Dni_Wiatr = sum(Dni_Wiatr, na.rm=T),
            Dni_Rosa = sum(Dni_Rosa, na.rm=T)) %>%
  select(-Rok)
Main_GdyRosnie <- left_join(Ziola_Szczuple, Pogoda_Rosnie, by = "Sezon")
Main_GdyRosnie <- Main_GdyRosnie %>%
  filter(Sezon %in% c(2019, 2020, 2021, 2022, 2023, 2024))

Pogoda_Zbiory <- Main %>%
  filter(Miesiac %in% c(9, 10, 11)) %>%
  group_by(Rok) %>%
  summarise(Sezon = mean(Rok)+2000,
            Sred_Temp = mean(Sred_Temp, na.rm=T),
            Max_Temp = max(Max_Temp, na.rm=T),
            Min_Temp = min(Min_Temp, na.rm=T),
            Min_Temp_Grunt = min(Min_Temp_Grunt, na.rm=T),
            Srd_Wiatr = mean(Srd_Wiatr, na.rm=T),
            Srd_Wilgot = mean(Srd_Wilgot, na.rm=T),
            Srd_Cisn = mean(Srd_Cisn, na.rm=T),
            Suma_Slonce = sum(Suma_Slonce, na.rm=T),
            Zachmurz = sum(Zachmurz, na.rm=T),
            Suma_Opad = sum(Suma_Opad, na.rm=T),
            Maks_Dob_Sum_Opad = max(Maks_Dob_Sum_Opad, na.rm=T),
            Suma_Opadu_Dzien = sum(Suma_Opadu_Dzien, na.rm=T),
            Suma_Opadu_Noc = sum(Suma_Opadu_Noc, na.rm=T),
            Dni_Z_Deszcz = sum(Dni_Z_Deszcz, na.rm=T),
            Dni_Wiatr = sum(Dni_Wiatr, na.rm=T),
            Dni_Rosa = sum(Dni_Rosa, na.rm=T)) %>%
  select(-Rok)
Main_GdyZbiory <- left_join(Ziola_Szczuple, Pogoda_Zbiory, by = "Sezon")
Main_GdyZbiory <- Main_GdyZbiory %>%
  filter(Sezon %in% c(2019, 2020, 2021, 2022, 2023, 2024))
#rm(Pogoda_Rosnie, Pogoda_Zbiory, Wieprz, Ziola, Pogoda, Ziola_Szczuple)
```

# Pytanie 1

"Jak wilgotność w pogodzie wpływa na jakość i ilość tymianku?"

## Odpowiedź na hipotezę 1.1

"Stan wody w najbliższej mierzonej rzece nie ma istotnego wpływu na uprawę tymianku"

::: panel-tabset
## Stan wody a olejki

```{r}
ggplot(Main, aes(x=Stan_Wody, y=Olej, color = as.character(Sezon))) + 
  geom_smooth(method=lm , color="darkgreen", se=FALSE) +
  geom_point()+
  theme_light()+
  labs(x="Stan wody w najbliższej istotnej rzece [w cm]",
       y="Stężenie olejków",
       color = "Sezon",
       caption = paste0("Korelacja: ",
                        round(cor(Main$Stan_Wody, Main$Olej,
                                  use = "complete.obs"), digits = 3)))

```

## Stan wody a wilgotność

```{r}
ggplot(Main, aes(x=Stan_Wody, y=Wilg, color = as.character(Sezon))) + 
  geom_smooth(method=lm , color="darkgreen", se=FALSE) +
  geom_point()+
  theme_light()+
  labs(x="Stan wody w najbliższej istotnej rzece [w cm]",
       y="Stężenie olejków",
       color = "Sezon",
       caption = paste0("Korelacja: ",
                        round(cor(Main$Stan_Wody, Main$Wilg,
                                  use = "complete.obs"), digits = 3)))
```
:::

Jak można się spodziewać, z wynikiem -0.3 i -0.1 nie ma istotnej korelacji między stanem najbliżej badanej rzeki a skupowanym tymiankiem.

## Odpowiedź na hipotezę 1.2

"Średnia wilgotność ma istotny wpływ na wilgoć mierzoną w tymianku oraz jego jakość"

::: panel-tabset
## Wilgotność a wilgoć

```{r}
ggplot(Main, aes(x=Srd_Wilgot, y=Wilg, color = as.character(Sezon))) + 
  geom_smooth(method=lm , color="darkgreen", se=FALSE) +
  geom_point()+
  theme_light()+
  labs(x="Średnia wilgotność względna [w %]",
       y="Wilgoć ziół",
       color = "Sezon",
       caption = paste0("Korelacja: ",
                        round(cor(Main$Srd_Wilgot, Main$Wilg,
                                  use = "complete.obs"), digits = 3)))
```

## Wilgotność a olejki

```{r}
ggplot(Main, aes(x=Srd_Wilgot, y=Olej, color = as.character(Sezon))) + 
  geom_smooth(method=lm , color="darkgreen", se=FALSE) +
  geom_point()+
  theme_light()+
  labs(x="Średnia wilgotność względna [w %]",
       y="Stężenie olejków",
       color = "Sezon",
       caption = paste0("Korelacja: ",
                        round(cor(Main$Srd_Wilgot, Main$Olej,
                                  use = "complete.obs"), digits = 3)))
```
:::

Zaskakująco, jest nietrywialna korelacja między wysoką wilgotnością a suchymi ziołami.

Odpowiedź kryje się w charakterze badanych danych. Wilgoć w ziołach mierzona jest po suszeniu. Im większa wilgotność względna wymaga dużo większego suszenia więc produkuje także suchsze zioła.

## Odpowiedź na hipotezę 1.3

"Opady w miesiącach zbiorów tymianku negatywnie wpływają na jego jakość"

::: panel-tabset
## Ogólne

```{r}
MainTMP <- Main_GdyZbiory %>%
  filter(Olej < 2.4, Suma_Opad > 0)
MainTMP %>%
ggplot(aes(x=Suma_Opad, y=Olej, color = as.character(Sezon))) + 
  geom_smooth(method=lm , color="darkgreen", se=FALSE) +
  geom_point()+
  theme_light()+
  labs(x="Suma opadów [w mm]",
       y="Stężenie olejków",
       color = "Sezon",
       caption = paste0("Korelacja: ",
                        round(cor(MainTMP$Suma_Opad, MainTMP$Olej,
                                  use = "complete.obs"), digits = 3)))
rm(MainTMP)
```

## Bliżej zbiorów

```{r}
MainTMP <- Main_GdyZbiory %>%
  filter(Olej < 2.4, Suma_Opad > 0, Miesiac %in% c(9,10,11, 12))

MainTMP %>%
ggplot(aes(x=Suma_Opad, y=Olej, color = as.character(Sezon))) + 
  geom_smooth(method=lm , color="darkgreen", se=FALSE) +
  geom_point()+
  theme_light()+
  labs(x="Suma opadów [w mm]",
       y="Jakość ziół [wskaźnik olejków]",
       color = "Sezon",
       caption = paste0("Korelacja: ",
                        round(cor(MainTMP$Suma_Opad, MainTMP$Olej,
                                  use = "complete.obs"), digits = 3)))
rm(MainTMP)
```
:::

Jak widać nie ma istotnej korelacji pomiędzy opadami w miesiącach zbiorów a jego jakością. Korelacja jest jeszcze mniejsza gdy wezmiemy pod uwagę tylko zioła przyjęte blisko zbiorów.

## Odpowiedź na hipotezę 1.4

"Opady w miesiącach wzrostu tymianku pozytywnie wpływają na jego ilość"

```{r}
ggplot(Main_GdyRosnie, aes(x=Suma_Opad, y=Sum_Waga, color = as.character(Sezon))) + 
  geom_smooth(method=lm , color="darkgreen", se=FALSE) +
  geom_point()+
  theme_light()+
  labs(x="Suma opadów [w mm]",
       y="Waga przyjętych zioł [kg]",
       color = "Sezon",
       caption = paste0("Korelacja: ",
                        round(cor(Main_GdyRosnie$Suma_Opad, Main_GdyRosnie$Sum_Waga,
                                  use = "complete.obs"), digits = 3)))
```

Istnieje mała negatywna korelacja pomiędzy dużymi opadami w okresie wzrostu a ilości przyjętego tymianku.

# Pytanie 2

"Jak sytuacja przy gruncie wpływa na jakość i ilość tymianku?"

## Odpowiedź na hipotezę 2.1

"Minimalna temperatura gruntu w miesiącach wzrostu tymianku ma wpływ na jego ilość w okresie zbiorów."

```{r}
ggplot(Main_GdyRosnie, aes(x=Min_Temp_Grunt, y=Sum_Waga)) + 
  geom_smooth(method=lm , color="green", se=FALSE) +
  geom_point(color = "darkgreen")+
  theme_light()+
  labs(x="Minimalna temperatura gruntu [w C]",
       y="Waga przyjętych zioł [kg]")
```

Brak korelacji. Minimalne temperatury w miesiącach wzrostu są zadziwiająco niskie jednak są to oficjalne dane IMGW więc im ufam. Przymrozki w kwietniu też się zdarzają.

## Odpowiedź na hipotezę 2.2

"Ilość dni z zaobserwowaną rosą w pierwszych miesiącach wzrostu tymianku ma wpływ na jego ilość w okresie zbiorów."

```{r}
Main_GdyRosnie %>%
  filter(Dni_Rosa != 0) %>%
ggplot(aes(x=Dni_Rosa, y=Sum_Waga)) + 
  geom_smooth(method=lm , color="green", se=FALSE) +
  geom_point(color = "darkgreen")+
  theme_light()+
  labs(x="Liczba dni z zaobserwowaną rosą",
       y="Waga przyjętych zioł [kg]")
```

Dziury w specyficznych danych pogodowych usuwają dwa sezony upraw z analizy, jednak w tym co zostało widać pozytywną korelacje między zaobserwowaną rosą a ilością ziół.

# Pytanie 3

"Jak warunki atmosferyczne wpływają na jakość i ilość tymianku?"

## Odpowiedź na hipotezę 3.1

"Duże nasłonecznienie w miesiącach zbiorów tymianku pozytywnie wpływają na jego jakość."

```{r}
Main_GdyZbiory %>%
  filter(Suma_Slonce != 0) %>%
ggplot(aes(x=Suma_Slonce, y=Olej)) + 
  geom_smooth(method=lm , color="green", se=FALSE) +
  geom_point(color = "darkgreen")+
  theme_light()+
  labs(x="Suma usłonecznienia [w godz.]",
       y="Jakość ziół [wskaźnik olejków]")
```

Faktycznie wygląda na to że duże nasłonecznienie ma pozytywny wpływ na jego jakość.

## Odpowiedź na hipotezę 3.2

"Duże nasłonecznienie w miesiącach siania tymianku negatywnie wpływają na jego ilość."

```{r}
Main_GdyRosnie %>%
  filter(Suma_Slonce != 0) %>%
  ggplot(aes(x=Suma_Slonce, y=Sum_Waga)) + 
  geom_smooth(method=lm , color="green", se=FALSE) +
  geom_point(color = "darkgreen")+
  theme_light()+
  labs(x="Suma usłonecznienia [w godz.]",
       y="Waga przyjętych zioł [kg]")
```

Nasłonecznienie w miesiacach siania zwiększa jego ilość.

## Odpowiedź na hipotezę 3.3

"Ciśnienie atmosferyczne nie wpływa znacznie na uprawy tymianku."

```{r}
ggplot(Main, aes(x=Srd_Cisn, y=Olej)) + 
  geom_smooth(method=lm , color="green", se=FALSE) +
  geom_point(color = "darkgreen")+
  theme_light()+
  labs(x="Średnie ciśnienie atmosferyczne",
       y="Jakość ziół [wskaźnik olejków]",
       title="Korelacja w momencie przyjęcia ziół")

Main_GdyRosnie %>%
  filter(Olej<2.4) %>%
ggplot(aes(x=Srd_Cisn, y=Olej))+
  geom_smooth(method=lm , color="green", se=FALSE) +
  geom_point(color = "darkgreen")+
  theme_light()+
  labs(x="Średnie ciśnienie atmosferyczne",
       y="Jakość ziół [wskaźnik olejków]",
       title="Korelacja w miesiącach rośnięcia ziół")

Main_GdyZbiory %>%
  filter(Olej<2.4) %>%
ggplot(aes(x=Srd_Cisn, y=Olej))+
  geom_smooth(method=lm , color="green", se=FALSE) +
  geom_point(color = "darkgreen")+
  theme_light()+
  labs(x="Średnie ciśnienie atmosferyczne",
       y="Jakość ziół [wskaźnik olejków]",
       title="Korelacja w miesiącach zbiorów ziół")
```

Najsilniej widać negatywną korelacje w ostatnim wykresie. Wygląda na to że wysokie średnie ciśnienie w miesiącach zbiorów ziół negatywnie wpływa na ich jakość.

### Odpowiedź na hipotezę 3.4

"Prędkość wiatru nie wpływa znacznie na uprawy tymianku."

```{r}
ggplot(Main, aes(x=Srd_Wiatr, y=Olej)) + 
  geom_smooth(method=lm , color="green", se=FALSE) +
  geom_point(color = "darkgreen")+
  theme_light()+
  labs(x="Średni wiatr [w m/s]",
       y="Jakość ziół [wskaźnik olejków]",
       title="Korelacja w momencie przyjęcia ziół")

Main_GdyRosnie %>%
  filter(Olej<2.4) %>%
ggplot(aes(x=Srd_Wiatr, y=Olej)) + 
  geom_smooth(method=lm , color="green", se=FALSE) +
  geom_point(color = "darkgreen")+
  theme_light()+
  labs(x="Średni wiatr [w m/s]",
       y="Jakość ziół [wskaźnik olejków]",
       title="Korelacja w miesiącach rośnięcia ziół")

Main_GdyZbiory %>%
  filter(Olej<2.4) %>%
ggplot(aes(x=Srd_Wiatr, y=Olej)) + 
  geom_smooth(method=lm , color="green", se=FALSE) +
  geom_point(color = "darkgreen")+
  theme_light()+
  labs(x="Średni wiatr [w m/s]",
       y="Jakość ziół [wskaźnik olejków]",
       title="Korelacja w miesiącach zbiorów ziół")
```

Lekką negatywną korelacje, oraz silną pozytywną między jakością ziół a prędkością wiatru widać najmocniej odpowiednio patrząc na miesiące wzrostu, oraz zbioru ziół.

Jest to całkiem ciekawe bo tymianek jest całkiem niską rośliną, trudno powiedzieć czemu taka korelacja może występować.

### Słabości analizy

Analiza jest okrojona bo nie znam testow statystycznych i metod progrostycznych

# Podsumowanie

przedstawiamy najważniejszy insight z tej analizy puenta projektu jakas żeby można było zapamietac chociaż tyle na bazie tego co zrobiliśmy co moznaby zrobić w przyszłości

notatki

Skrocic te naglowski

Średnie dane w każdym sezonie żeby można porównać powiedzieć że jest poniżej / powyżej średniej

Z tymi danymi zestackowanymi zrobic boxplot (x to jakosc najlepiej jakos skategoryzowana) ten boxplot interaktywny taki że można sobie przekliknąć z roku na rok.

Generalnie można też dać wszędzie kolor zależny od roku.

Obliczuć współczyniik korelacji między np nasłonecznieneiem w sezonie i srednia jakoscią w sezonie. Istotność korelacji badamy p-mat (ggcoreplot)

Jak zima wpływa na nadchodzący sezon?

Co ma największy wpływ na jakość?
